【裁判字號】    99,交聲,201
【裁判日期】    990917
【裁判案由】    聲明異議
【裁判全文】
臺灣彰化地方法院交通事件裁定         99年度交聲字第201號
移送機關即
原處分機關  交通部公路總局臺中區監理所彰化監理站
異  議  人
即受處分人  甲○○
上列異議人即受處分人因違反道路交通管理處罰條例案件，對於
交通部公路總局臺中區監理所彰化監理站中華民國99年1 月29日
所為之處分（原處分案號：彰監四字第裁64-Z00000000號）聲明
異議，本院裁定如下：
    主  文
異議駁回。
    理  由
一、聲明異議意旨略以：異議人即受處分人甲○○於民國（下同
    ）98年1 月20日20時，駕駛車牌號碼2168－WQ自小客車沿國
    道一號高速公路中間車道，由北往南以時速100 公里，行駛
    至216.4 公里處附近，當時夜間無照明，異議人前方約6 、
    70公尺處之不詳車號自用小客車，突然蛇行急遽左轉至內側
    車道，旋又急遽右轉至中間車道，異議人前方一片黑暗，正
    自納悶，即稍減速，欲右轉至外側車道，惟外側車道已有大
    卡車行駛，異議人欲再轉至內側車道，突然發現距離異議人
    2 至3 個車身前，竟有一部自用小客車（即3G－5435號自小
    客車，下稱A 車）靜止不動，異議人乃急踩然車，於快撞到
    該自小客車之際，竟又發現該車後面竟站立兩人（即朱秀木
    、張茂堂），因猝不及防，而致發生本件車禍。按「汽車在
    行駛途中，除遇特殊狀況必須減速外，不得驟然減速或在車
    道中臨時停車或停車」、「汽車在行駛途中，因機件故障或
    其他緊急情況無法繼續行駛時，應滑離車道，在路肩停車待
    援。待援期間除顯示危險警告燈外，並於故障車輛後方五十
    公尺至一百公尺處設置車輛故障標誌警示之。」、「前項汽
    車無法滑離車道時，除顯示危險警告燈外，應在故障車輛後
    方一百公尺以上處設置車輛故障標誌，同時應即通知該管公
    路管理機關或警察協助處理。」、「下列人員、車輛不得行
    駛及進入高速公路及快速公路：一、行人。」高速公路及快
    速公路交通管制規則第10條、第15條第1 、2 項、第19條第
    1 項第1 款定有明文。本件係朱秀木駕駛車號CL－8247號自
    用小客車（下稱B 車），與曲文玲駕駛A 車，於行駛高速公
    路上發生碰撞後，未依上揭規定將車輛滑離車道或於車輛後
    方100 公尺以上處設置車輛故章標誌，復朱秀木及張茂堂亦
    未遵守行人不得進入高速公路上，竟擅自下車，分站立於A
    車車後方左右尾燈處，爭論僵持數分鐘，致異議人行經肇事
    地點時，完全不知前方有該靜止不動之車輛及車道上站有行
    人，異議人遇此突發狀況，已猝不及防，顯見本件車禍係朱
    秀木、曲文玲、張茂堂等三人未依上揭規定所為之過失行為
    所致。依高速公路及快速公路交通管制規則第6 條規定，小
    型車車速時速100 公里，行車安全距離為50公尺。事發當時
    ，異議人車輛前方係有一部不詳車號自小客車（非A 車）相
    距約6 、70公尺，異議人已保持相當安全之距離，並無違反
    道路交通安全規則第94條及道路交通管理處罰條例第33條之
    情事。嗣後，該部車號不詳之自小客車突然以蛇行之方式先
    左轉內側車道旋又右轉中線車道，異議人前方像一片黑暗，
    且異議人發現該輛靜止不動之A 車時，已只剩2 、3 部車身
    之距離，因該車係於高速公路車道上靜止不動，且未設立任
    何警示標誌，並非行駛中之車輛，異議人當無違反該等規定
    可言。又依一般公路汽車煞距離、行車速度對照表，及汽車
    行駛距離及反應距離一覽表，行車時速80公里時，煞車距離
    需36公尺；時速100 公里以上時，反應距離需20.8公尺。本
    件事發當時，夜間無照明設備，高速公路上漆黑一片，異議
    人時速100 公里，與前方不詳車號色小客車相距約6 、70公
    尺之安全距離，嗣後前方不詳車號自小客車突然以蛇行之方
    式前進，異議人正自納悶，深怕前方有異，不願行駛中線車
    道，即稍減速度（輕踩煞車），欲右轉至外側車道，惟外側
    車道適有大卡車行駛，異議人欲再轉至內側車道始驟然發現
    該輛停止之A 車，此時只剩2 、3 部車身之距離（不到15公
    尺），依前揭煞車距離及反應距離所示，根本不足供異議人
    及任何一般人煞車停住，自不能以碰撞之結果即認異議人有
    未注意前方之過失。再按「所謂信賴原則，指行為人在社會
    生活中，於從事某種具有危險性之特定行為時，如無特別情
    事，在可信賴被害者或其他第三人亦會相互配令，謹慎採取
    適當行動，以避免發生危險之適當場合，倘因被害者或其他
    第三人之不適當行動，而發生事故造成損害之結果時，該行
    為人不負過失責任。依此一原則，汽車駕駛人應可信賴參與
    交通行為之對方，亦將同時為必要之注意，相互為遵守交通
    秩序之適當行為，而無考慮對方將會有違反交通規則之不當
    行為之義務。故汽車駕駛人如已遵守交通規則且為必要之注
    意，縱有死、傷結果之發生，其行為仍難認有過失可言。」
    此有最高法院88年台上字第1852號判決可稽。查事發當時，
    夜間無照明設備，異議人駕駛車輛依交通限速之指示，以時
    速100 公里時速行駛於高速公路中線車道上，並信賴駕駛於
    高速公路上之其他駕駛人，亦應遵守交通規則，不致有於車
    道中臨時停車或停車之行為，亦絕無有行人侵入高速公路車
    道上之情事。詎朱秀木、張茂堂等人竟於無照明、漆黑一片
    之車道中停車，朱秀木、張茂堂甚至下車於高速公路之車道
    上，分別站立靜止不動之A 車車後左右後尾燈處，爭論數分
    鐘，致異議人無從預見前方之停止車輛，此乃行駛中異議人
    事前所難預見，依前揭判決，異議人無應負過失責任，即無
    違反道路交通安全規則第94條規定之情事，請求撤銷原處分
    ，爰依法提出聲明異議等語。
二、按汽車駕駛人，駕駛汽車有違反道路交通管理處罰條例第33
    條之管制規則，因而肇事致人死亡者，吊銷其駕執照；汽車
    駕駛人曾依道路交通管理處罰條例第61條第1 項第4 款後段
    吊銷駕駛執照者，3 年內不得考領駕駛執照，道路交通管理
    處罰條例第61條第1 項第4 款、第67條第2 項分別定有明文
    。
三、本件異議人辯稱：車禍前，其車速約每小時100 公里，而前
    方約有6 、70公尺處有一部車牌號碼不詳之自用小客車，突
    然左轉至內側車道，旋即右轉中線車道，故其欲右轉至外側
    車道，因外側車道有大貨車行駛，其欲轉至內側車道，突然
    前方其約2 、3 部車距離停放乙部自用小客車，故急踩煞車
    ，又發現該車後方站立朱秀木及張茂堂2 人，才會撞上，因
    因其已有保持安全距離，仍無法避免本件車禍，故請求撤銷
    原處分等語。經查：
(一)、本件係朱秀木於98年10月20日晚間8 時許，駕駛B 車沿國道
    一號高速公路由北往南方向行駛，行經南向216 公里400 公
    尺處中間車道，不慎追撞前方由曲文玲所駕駛而附載張茂堂
    之A 車，致A 車停止於該處中線車道與外側車道之間，朱秀
    木與張茂堂2 人為察看A 車損情形，乃下車站立於A 車後方
    。異議人於同日晚間8 時許，行駛車牌號碼2168－WQ號之自
    用小客車至前開肇事地點前，不慎衝撞站立於A 車後方之張
    茂堂、朱秀木，造成張茂堂當場死亡及朱秀木受傷乙節，有
    臺灣彰化地方法院檢察署99偵字第37 9號偵卷、99調偵字第
    238 號偵卷及98相字第766 號相驗卷影本各1 宗附卷可稽。
(二)、異議人於98年10月20日警詢中及98年10月21日偵查中均供述
    ：肇事前，其前方有一部車號不詳之自小客車，當時其車速
    約100 公里，與前車約有2 至3 部車身距離，前車突然往內
    側車道閃避，其就發現前方有停一部車（A 車），此時其車
    與停於中間車道那部車（A 車）距離約2 、3 部車身，其馬
    上急踩煞車，因當時內、外側車道有車，其無法閃避而發生
    車禍等語，可知肇事前，異議人車輛距離前方車號不詳之自
    用小客車之距離約10公尺左右，故異議人上開辯稱距離前車
    車距有60、70公尺等語，顯係推委卸責之詞，不足採信。又
    承異議人上開警偵供述內容，當前方車號不詳之自用小客車
    轉至內側車道時，其距離曲文玲所駕駛車輛約2 、3 車身，
    即僅距離10公尺左右，再觀道路交通事故現場圖所示（見臺
    灣彰化地方法院檢察署相驗卷第17頁），異議人車子從煞車
    、撞及到停止之車痕約4.2 公尺，若合計車身，其距離約7
    、8 公尺左右，核與異議人供述：其距離曲文玲所駕駛車輛
    約2 、3 車身等情相符，若對異議人有利之計算，另外合計
    異議人之反應距離20.8公尺（當時異議人車速每小時100 公
    里），被告發現曲文玲車輛時時，雙方車輛差距約30.8公尺
    ，而依高速公路及快速公路交通管制規則第6 條規定，於汽
    車行駛高速公路及快速公路，前後兩車間之行車安全距離，
    在正常天候，小型車車速每小時100 公里，其最小距離為50
    公尺，如遇濃霧、濃煙、強風、大雨、夜間行車或其他特殊
    狀況時，其安全距離應酌量增加，並保持隨時可以煞停之距
    離等情，本件異議人明顯違背上開行車安全距離之規定，況
    且本件案發時是夜間，其最小距離應為50公尺以上，故本件
    異議人未與前車保持安全距離之事實，堪予認定。再者，證
    人曲文玲於偵查中已證述：其車先遭朱秀木所駕駛車輛撞及
    後，其立即開啟故障燈，其要下車，但車門卡住，之後張茂
    堂及對方駕駛人朱秀木分別下車並走其車後查看撞毀情形，
    突然間甲○○車子追撞及其所駕車輛等語，況且被告自己所
    駕駛車輛亦有開車燈，又豈會看不見前方曲文玲所駕駛車輛
    ，故異議人辯稱：肇事前，其前方一片黑暗，並未看到曲文
    玲所駕駛車輛等語，顯與上開事證有違，不足採信。
(三)、本件異議人刑事案件部分，經臺灣彰化地方法院檢察署檢察
    官囑託臺灣省彰化縣區車輛行車事故鑑定委員會鑑定之結果
    ，該鑑定委員會以彰化縣區980531案鑑定意見書表示「伍、
    肇事分析：一、駕駛行為：（三）甲○○駕車沿國道一號中
    線車道由北往南方向行駛，至肇事地，因為未與前車保持行
    車安全距離，致煞閃不及，撞擊肇事後下車站立於曲車後方
    之朱秀木、張茂堂及曲文玲車輛。二、佐證資料：（四）、
    基於上述資料及車輛受損情形研判認定：係朱秀木駕車沿國
    道一號中線車道由北往南方向行駛，至肇事地，因未與前車
    保持行車安全距離，追撞前方行駛曲文玲車後車尾後；後方
    沿中線車道由北往南方向行駛甲○○所駕駛之自小客車也未
    保持行車安全距離撞擊下車站立於曲車後方之朱秀木、張茂
    堂及曲文玲車輛。三、路權歸屬：（三）甲○○駕車沿國道
    一號中線車道由北往南方向行駛，屬汽車行駛高速公路，同
    一車道後方車輛應與前方車輛保持安全之行車距離，但李員
    疏未注意及此，撞擊肇事後下車站立於曲車後方之朱秀木、
    張茂堂及曲文玲車輛。柒、鑑定意見：二、1.甲○○駕駛自
    小客車未與前車保持行車安全距離致煞閃不及，撞擊肇事後
    下車站立車輛後方之朱秀木、張茂堂及曲文玲車輛，為肇事
    主因。」等情，復經臺灣省車輛行車事故覆議鑑定委員會以
    覆議字第0996200922號函表示「…依卷附調查跡證資料研議
    結論，照彰化區車鑑會之鑑定意見…」等語，此有臺灣省彰
    化縣區車輛行車事故鑑定委員會彰化縣區980531案鑑定意見
    書、臺灣省車輛行車事故覆議鑑定委員會以覆議字第099620
    0922號函各1 份在卷供考，前開鑑定委員會鑑定結果亦與本
    院上開認定結果相同，故本件肇事之主因係因異議人駕駛自
    用小客車未與前車保持安全距離致煞閃不及，因而肇事致人
    死亡，其確有過失至明，若異議人與前車保持安全距離，自
    可避免本件事故發生，故異議人所辯情節顯係事後卸責之詞
    ，不足採信。
四、綜上所述，本件異議人於上開時、地，駕駛自小客車行駛於
    高速公路，因未與前方保持安全距離，因而肇事致人死亡之
    違規行為事證明確。原處分機關依道路交通管理處罰條例第
    61條第1 項第4 款及第67條第2 項分別定有明文，裁處異議
    人吊銷駕駛執照，3 年內不得考領駕駛執照，核無違誤，本
    件聲明異議人之異議為無理由，應予駁回。
據上論斷，應依道路交通案件處理辦法第19條，裁定如主文。
中    華    民    國    99    年    9     月    17    日
                  交通法庭            法  官  鮑慧忠
以上正本證明與原本無異。
如不服本裁定，應於裁定送達後五日內向本院提出抗告狀(須附
繕本 )。
中    華    民    國    99    年    9     月    17    日
                                      書記官  林子惠

司法院資訊處製作；財團法人民間司法改革基金會備份。
